臺灣高雄地方法院刑事判決　　　　　　　　　　　　　九十一年度重訴字第六六號
　　公　訴　人　臺灣高雄地方法院檢察署檢察官
　　被　　　告　丙○○
　　指定辯護人　本院公設辯護人乙○○
右列被告因殺人等案件，經檢察官提起公訴（九十一年度偵字第二一一四四號），本
院判決如左：
    主  文
丙○○殺人，處無期徒刑，褫奪公權終身，三角刀壹支沒收。
    事  實
一、丙○○係顏秀鳳之父親，二人間具有家庭暴力防治法第三條第三款所定之家庭成
    員關係。丙○○曾因慣常性虐待問題，經常辱、毆打其妻戊○○○及其他家庭
    成員顏瑞良、顏明志、丁○○、呂偉立、呂亞璇、顏秀鳳、許偉清、甲○○，並
    曾在丁○○面前掏出性器官，於門口小便，又揚言殺害全家人，更於民國（下同
    ）九十一年七月二十六日，持斧頭破壞其妻戊○○○所居住之高雄市○鎮區○○
    路二十四號三樓大門，經其妻戊○○○向本院聲請核發保護令，本院乃於九十一
    年八月十五日以九十一年度家護字第九九０號核發通常保護令，主文載明「相對
    人（即丙○○）不得對聲請人（即戊○○○）及聲請人其他家庭成員顏瑞良、顏
    明志、丁○○、呂偉立、呂亞璇、顏秀鳳、許偉清、甲○○實施身體上或精神上
    不法侵害之行為。相對人不得直接或間接對於聲請人為騷擾、通話之聯絡行為。
    相對人應在民國九十一年九月十五日中午十二時之前，遷出聲請人下列住所：高
    雄市○鎮區○○路十八號三樓。相對人應最少遠離下列場所至少一百公尺：聲請
    人住所：高雄市○鎮區○○路二十四號三樓，聲請人其他被害人常出入場所：佛
    公國小、中港國中。本保護令之有效期間為壹年。程序費用由相對人負擔。」，
    並經高雄市政府警察局前鎮分局草衙派出所員警於九十一年八月二十六日九時持
    前開保護令前往高雄市○鎮區○○路十八號三樓，當場告知丙○○應遵守上開保
    護令內容；且丙○○與顏秀鳳常因金錢及其他細故發生爭吵，丙○○因而懷恨在
    心，乃於九十一年八月二十九日十八時二十分許，基於殺人及違反民事通常保護
    令之犯意，趁顏秀鳳在高雄市○鎮區○○路十八號三樓廚房內準備晚餐之際，持
    其所有之三角刀一支，自背後猛刺顏秀鳳，對顏秀鳳實施身體上不法侵害之行為
    ，而違反前開民事通常保護令，適為顏秀鳳之子許偉清（八十五年十二月一日生
    ）所目睹，許偉清隨即打電話給住在隔壁之外婆戊○○○，戊○○○立即趕赴案
    發現場，在搭乘電梯途中，適居住同棟大樓之女兒丁○○下班回家，戊○○○將
    上情告訴丁○○，並與丁○○相偕前往案發現場，二人至案發現場後，見丙○○
    仍持三角刀朝顏秀鳳身體其他部位猛刺，二人見狀乃合力搶下丙○○所持之三角
    刀，丁○○馬上向警方報案，並將顏秀鳳送往佛公醫院急救，惟因顏秀鳳左臉部
    刀刺傷二×一．三×五．五公分、右頸部刀刺傷二×一．八×九．五公分、左上
    胸刀刺傷二．二×０．五公分、右前胸刀刺傷一．七×一．四×七公分、左胸外
    側刀刺傷三×二×一．八公分、左胸外側刀刺傷一．八×０．七×二公分、右背
    刀刺傷一．五×一．一×五公分、右背刀刺傷一．七×一．三×四．五公分、右
    大腿刀刺傷九．八×二．五×一．六公分、左大腿刀刺傷一．二×０．七×一公
    分、左上肢刀割傷一處、左下肢刀割傷三處、左下肢刀割傷一處，傷勢嚴重，延
    至同日十九時四十分許仍不治死亡。丙○○於殺害顏秀鳳後，隨即進入房間內喝
    下鹽酸企圖自殺，適為據報趕往現場之員警當場逮捕並將之送醫急救，員警並在
    案發現場查扣丙○○所有殺害顏秀鳳所用之三角刀一支。
二、案經高雄市政府警察局前鎮分局移送台灣高雄地方法院檢察署檢察官偵查起訴。
    理  由
一、訊據被告丙○○坦承基於殺人之犯意持三角刀刺殺顏秀鳳之行為，惟辯稱：我不
    知道法院有核發保護令，且我只從背後刺殺顏秀鳳一刀云云。經查：
  (一)被告因慣常性虐待問題，經常辱、毆打其妻戊○○○及其他家庭成員顏瑞良、
    顏明志、丁○○、呂偉立、呂亞璇、顏秀鳳、許偉清、甲○○，並曾在丁○○面
    前掏出性器官，於門口小便，又揚言殺害全家人，更於九十一年七月二十六日，
    持斧頭破壞其妻戊○○○所居住之高雄市○鎮區○○路二十四號三樓大門，經其
    妻戊○○○向本院聲請核發保護令，本院乃於九十一年八月十五日以九十一年度
    家護字第九九０號核發通常保護令，主文載明「相對人（即被告）不得對聲請人
    （即戊○○○）及聲請人其他家庭成員顏瑞良、顏明志、丁○○、呂偉立、呂亞
    璇、顏秀鳳、許偉清、甲○○實施身體上或精神上不法侵害之行為。」等語，高
    雄市政府警察局前鎮分局草衙派出所員警乃於九十一年八月二十六日九時持前開
    保護令前往高雄市○鎮區○○路十八號三樓，當場告知丙○○應遵守上開保護令
    內容等情，有本院前開通常保護令及高雄市政府警察局前鎮分局九十一年八月二
    十六日保護令執行紀錄表影本各一份在卷可稽，且被告於警訊中亦自承違反上開
    保護令不得對顏秀鳳實施身體上或精神上不法侵害之行為（見警卷第三頁），是
    被告於本院中改稱其不知法院有核發保護令云云，顯係避就之詞，委不足採。
  (二)被告持三角刀自背後刺殺顏秀鳳後，仍持三角刀朝顏秀鳳身體其他部位猛刺等情
    ，業據目擊證人許偉清（顏秀鳳之子）、戊○○○（被告之妻）、丁○○（被告
    之女）證述明確（見警卷第五頁、相驗卷第五、六、七頁、本院九十一年十月二
    十二日訊問筆錄），證人許偉清、戊○○○、丁○○均係被告之至親，衡情，當
    無設詞誣陷被告之理，此外，復有被告行兇所用之三角刀一支扣案可稽。又經臺
    灣高雄地方法院檢察署檢察官會同法醫師勘驗解剖結果，顏秀鳳身上之傷勢有十
    處刀刺傷：左臉部刀刺傷二×一．三×五．五公分、右頸部刀刺傷二×一．
    八×九．五公分、左上胸刀刺傷二．二×０．五公分、右前胸刀刺傷一．七
    ×一．四×七公分、左胸外側刀刺傷三×二×一．八公分、左胸外側刀刺傷
    一．八×０．七×二公分、右背刀刺傷一．五×一．一×五公分、右背刀刺
    傷一．七×一．三×四．五公分、右大腿刀刺傷九．八×二．五×一．六公分
    、左大腿刀刺傷一．二×０．七×一公分，及五處刀割傷：左上肢刀割傷一處
    、左下肢刀割傷三處、左下肢刀割傷一處，其中右前胸刀刺傷及右背刀刺傷
    為致死創傷，右前胸刀刺傷穿透胸骨、心包膜，刺入心臟部份，造成心包膜及
    心臟出血，右背刀刺傷穿透右後第四根肋骨，刺入右肺上葉，造成右肺出血，
    右肋膜腔積血量為四００西西，因而判定顏秀鳳死亡原因為「多重銳器傷」，死
    亡方式為「他殺」，此有臺灣高雄地方法院檢察署勘驗筆錄、複驗筆錄、相驗屍
    體證明書、解剖紀錄報告各一份及照片八十張在卷可憑，足徵被告辯稱：伊僅刺
    殺死者一刀云云，洵屬卸責之詞，並不足採。再經臺灣高雄地方法院檢察署檢察
    官將死者之血液、膽汁、尿液、胃內容物送請法務部調查局檢驗結果，未發現含
    酒精、安非他命類、鴉片類、鎮靜安眠藥、農藥及一般常見毒藥物成分，此有法
    務部調查局九十一年十月十七日調科壹字第０九一００六四三四三０號檢驗通知
    書一紙附卷可按。準此，足見顏秀鳳確係遭被告持三角刀刺殺致死，而被告以尖
    銳之三角刀猛刺死者胸背之人體要害及身體其他部位多處，其意欲致死者於死之
    殺人犯意甚為明灼。
  (三)綜上所述，被告上開辯稱不知法院有核發保護令及伊僅刺殺死者一刀云云，均係
    事後卸責之詞，不足採信，本件事證已臻明確，其殺人及違反保護令之犯行均堪
    以認定。
二、核被告所為，係犯刑法第二百七十一條第一項之殺人罪及家庭暴力防治法第五十
    條第一款之違反保護令罪。起訴書犯罪事實欄業已敘及被告對告訴人實施身體上
    不法侵害之違反保護令行為，然證據並所犯法條欄漏論家庭暴力防治法第五十條
    第一款之違反保護令罪，尚有未洽，應予補充。被告以一行為觸犯上開二罪名，
    係為想像競合犯，應依刑法第五十五條之規定論以一罪，並從一較重之刑法第二
    百七十一條第一項之殺人罪處斷。公訴人雖據以求處被告殺人罪之法定最低刑度
    即有期徒刑十年，然本院審酌被告漠視法院所為之保護令裁定，而對被害人實施
    身體上不法之侵害，且僅為金錢及細故致生殺人之犯意，持尖銳之三角刀殺害骨
    肉至親之女兒，計刺傷十刀及割傷五刀，其心性之惡，手段之殘，無以復加，惟
    念其智識程度不高（國小三年級肄業），且其素行良好，尚無前科紀錄，有臺灣
    高雄地方法院檢察署刑案資料查註紀錄表及臺灣高等法院被告全國前案紀錄表各
    乙份在卷可按，及其犯後坦承部分犯行、頗表悔意等一切情狀，爰量處無期徒刑
    ，並依法宣告褫奪公權終身，以儆效尤。扣案之三角刀一支為被告所有供犯罪所
    用之物，業據被告供承在卷（見本院九十一年十一月六日審判筆錄），應依刑法
    第三十八條第一項第二款之規定予以宣告沒收。
據上論斷，應依刑事訴訟法第二百九十九條第一項前段，家庭暴力防治法第五十條第
一款，刑法第十一條前段、第二百七十一條第一項、第五十五條、第三十七條第一項
、第三十八條第一項第二款，判決如主文。
本案經檢察官王朝弘到庭執行職務。
中      華      民      國    九十一    年    十  一    月    二  十    日
                                  臺灣高雄地方法院刑事第三庭
                                    審判長法  官  趙  家  光
                                          法  官  柯  彩  燕
                                          法  官  孫  啟  強
右正本證明與原本無異。
如不服本判決，應於判決送達後十日內，向本院提出上訴狀。
                                          書記官  盧  雅  婷
中      華      民      國    九十一    年    十  一    月    二  十    日
附錄本案論罪科刑法條全文：
刑法第二百七十一條第一項：
殺人者，處死刑、無期徒刑或十年以上有期徒刑。
家庭暴力防治法第五十條第一款：
違反法院第十三條、第十五條所為之下列裁定者，為本法所稱之違反保護令罪，處三
年以下有期徒刑、拘役或科或併科新台幣十萬元以下罰金：
一、禁止實施家庭暴力行為。
